【裁判字號】    99,交聲,705
【裁判日期】    990526
【裁判案由】    違反道路交通管理處罰條例聲明異議
【裁判全文】
臺灣臺北地方法院交通事件裁定         99年度交聲字第705號
原處分機關  臺北市交通事件裁決所
受處分人    甲○○
上列受處分人因違反道路交通管理處罰條例案件，對於臺北市交
通事件裁決所中華民國99年5 月6 日所為之處分（原處分案號：
北市裁罰字第裁22-AD0000000號），聲明異議，本院裁定如下：
    主  文
異議駁回。
    理  由
一、按行車速度，依速限標誌或標線之規定，無速限標誌或標線
    者，行車時速不得超過50公里，道路交通安全規則第93條第
    1 項第1 款定有明文。次按汽車駕駛人，行車速度，超過規
    定之最高時速，或低於規定之最低時速，除有第43條第1 項
    第2款 情形外，處新臺幣1,200 元以上2,400 元以下罰鍰；
    汽車駕駛人有前開規定之情形者，並予記違規點數1 點，道
    路交通管理處罰條例第40條、第63條第1 項第1 款亦分別定
    有明文。
二、原處分意旨略以：本件異議人即受處分人甲○○於99年1 月
    9 日15時15分許，駕駛車牌號碼為YX-5828 號之自用小客車
    （下稱系爭車輛），行經限速為50公里之臺北市○○路○ 段
     (往臺北方向) 前，經員警於該處以移動式數位雷達測速照
    相儀器測得該車行車速度為64公里並予拍照存證，並以該車
    有「限速50公里，經測時速64公里，超速14公里未滿20公里
    」之情形，由原舉發單位即臺北市政府警察局北投分局以異
    議人違反道路交通管理處罰條例第40條之規定，以北市警交
    大字第AD0000000 號舉發違反道路交通管理事件通知單逕行
    掣單舉發。嗣異議人於舉發通知單上所載應到案日期99年2
    月26 日 前向原處分機關臺北市交通事件裁決所提出申訴，
    經原處分機關向原舉發單位查覆之結果，仍認異議人確有上
    開之違規行為，並於99年5 月6 日，以異議人違反道路交通
    管理處罰條例第40條、第63條第1 項第1 款（漏載第1 款）
    之規定，以北市裁罰字第裁AD0000000 號裁決書，裁處異議
    人罰鍰1,600 元，並記違規點數1 點。
三、異議意旨略以：臺北市○○路、立德路口規定行車速限為50
    公里，惟該路段屬下坡道，即便控制於50公里，由於行車慣
    性到坡道末端，若控制不當一定會超速，且近在咫尺立德路
    口限速隨即變為70公里，造成超速陷阱。又大度路寬闊，「
    限速標誌」及「常有測速照相，請依速限行駛」標示懸掛於
    內側車道，與照相桿距離不到20、30公里，駕駛人無反應時
    間，且行駛外側車道駕駛人大多只看見前方70公里的限速標
    示高懸於道路兩旁，建請檢討全國各地之行車限速及照相桿
    位置是否得當等云云。
四、經查，本件受處分人甲○○為於前揭時間地點，駕駛系爭車
    輛，行經限速50公里路段，為雷達測速儀測得該車以時速64
    公里之速度超速行駛，有採證照片彩色影本1 幀在卷可證，
    且觀諸採證照片顯示，清晰可見違規車輛確為車牌號碼YX-5
    828 號自用小客車，照片上方並顯示違規日期（10.01.09）
    、時間（15：15：12）、當時速度64（064km/h ）、路段名
    稱及速限標準（大度路3 段往臺北限速50公里）等字樣，是
    可確認受處分人有駕車行經該路段超速違規之事實。又本件
    舉發所使用之雷達式測速照相器，係通過經濟部標準檢驗局
    檢驗合格，有效期限至99年8 月31日，其所測到的速度採證
    值具有準確性，此有臺北市政府警察局北投分局99年3 月12
    日北市警投分交字第09930705500 號函復略以「查該路段由
    淡水至本轄大度路、立德路口均限速50公里，由大度路3 段
    往臺北方向經大度路、立德路口始限速70公里，異議人所持
    理由尚不具阻卻違規、免罰要件」，並檢附通知單、採證照
    片、大度路中央北路口（往臺北）速限標誌、常有測速照相
    請依速限行駛標示牌照片各1 張及經濟部標準檢驗局雷達測
    速儀檢驗合格證書1 紙在卷可參（本院卷第7 頁、第13-16
    頁）。是受處分人駕駛上開車輛於上開時、地有超速行駛之
    違規事實，應堪認定。而異議人所辯該路段屬下坡道，易造
    成超速，且限速牌告設置不當等云云，查人民對交通號誌之
    規劃雖得加以建議，惟道路交通標誌、標線、號誌一經交通
    主管機關劃設後，於依法變更前，人民即有遵守主管機關所
    設定之位置、方式及時間等規定之義務，尚不得以其主觀意
    見，逕認交通號誌之規劃不當，而任意違反。否則，將使交
    通號誌制序紊亂，嚴重危及道路交通秩序及用路人之權益，
    自不待言。異議人若覺得該路口之交通狀況限速50公里，不
    足使駕駛人即時反應並踩煞車，或交通標誌牌告設置不妥，
    理應循行政管道向交通主管機關建議放寬限速標準，惟主管
    機關未依法變更前，用路人仍應遵守現行限速標誌之設置，
    並隨時注意路況，以維用路安全。至於該大度路3 段前「限
    速50公里」標誌及「常有測速照相，請依速限行駛」標示懸
    掛於內側車道是否易造成行駛外側車道駕駛人不及注意乙節
    ，本院將依職權函轉異議人之意見供交通主管機關適時研議
    該路段是否應增設限速標誌或其他改善交通違規情形，並供
    通盤檢討之參考，惟並不影響於本件異議人確有違規事實之
    認定，附此敘明。
五、綜上所述，受處分人確有駕駛上開自用小客車於前揭時、地
    有超速行駛之違規事實。原處分機關以受處分人有行車速度
    超過規定之最高時速未滿20公里之違規行為，依道路交通管
    理處罰條例第40條、第63條第1 項第1 款（漏載第1 款）及
    違反道路交通管理事件統一裁罰基準表之規定裁處罰鍰
    1,600 元，並記違規點數1 點，核無違誤，本件異議為無理
    由，應予駁回。
據上論斷，應依道路交通案件處理辦法第19條，裁定如主文。
中    華    民    國    99    年    5    月    26    日
                  交通法庭法  官  楊台清
以上正本證明與原本無異。
如不服本裁定，應於裁定送達後5日內向本院提出抗告狀。
                          書記官  劉子豪
中    華    民    國    99    年    5     月    26    日

司法院資訊處製作；財團法人民間司法改革基金會備份。
